【裁判字號】    98,抗,153
【裁判日期】    980603
【裁判案由】    假扣押
【裁判全文】
臺灣高等法院高雄分院民事裁定           98年度抗字第153號
抗  告  人  乙○○
相  對  人  聯邦商業銀行股份有限公司
                        3樓
法定代理人  甲○○
上列當事人間聲請假扣押事件，抗告人對於民國98年3 月26日臺
灣高雄地方法院98年度裁全字第2038號裁定，提起抗告，本院裁
定如下：
    主  文
原裁定廢棄。
相對人在第一審之聲請駁回。
聲請及抗告訴訟費用均由相對人負擔。
      理    由
一、本件抗告意旨略以：抗告人雖逾期繳納97年12月份之信用卡
    費，但已於98年1 、2 月補繳完畢，98年3 月因放無薪假，
    抗告人始無力繳納信用卡費，抗告人曾向相對人聲請分期繳
    納，遭相對人拒絕，原審准許相對人假扣押之聲請，於法不
    合，為此，求予廢棄原裁定等語。
二、按請求及假扣押之原因，應釋明之；前項釋明如有不足，而
    債權人陳明願供擔保或法院認為適當者，法院得定相當之擔
    保，命供擔保後為假扣押，民事訴訟法第526 條第1 項、第
    2 項定有明文。次按新修正民事訴訟法第526 條第2 項，已
    將「債權人雖未為前項釋明，如就債務人所應受之損害已供
    法院所定之擔保者，得命為假扣押」之規定，修正為「前項
    釋明如有不足，而債權人陳明願供擔保或法院認為適當者，
    法院得定相當之擔保，命供擔保後為假扣押」，以與同條第
    一項規定「請求及假扣押之原因，應釋明之」相呼應。是債
    權人聲請假扣押，應就其請求及假扣押之原因加以釋明，必
    因釋明而有不足，經債權人陳明願供擔保或法院認為適當者
    ，始得命供擔保後為假扣押。若債權人就其假扣押之原因絲
    毫未予釋明，縱就債務人所應受之損害陳明願供擔保，仍不
    得認該擔保已補釋明之欠缺，其假扣押之聲請應不予准許（
    最高法院94年度台抗字第156 號、94年度台抗字第665 號裁
    定參照）。經查，本件相對人主張抗告人自90年9 月11日起
    至98年2 月12日止共積欠相對人信用卡費新台幣（下同）12
    5,398 元，且依財團法人金融聯合徵信中心借款戶之資料顯
    示，抗告人有多期未繳足最低應繳記錄，顯見抗告人已有浪
    費財產及惡意脫產之疑慮，迭經催討，仍拒絕清償，為確保
    債權，非先實施假扣押，將來恐有難於強制執行之虞，故聲
    請就抗告人之財產在110,000 元範圍內為假扣押，業據其提
    出消費明細表、信用卡申請書、約定條款、財團法人金融聯
    合徵信中心借款戶之資料、電話催討記錄等為證，是相對人
    雖就請求之原因，已為釋明，惟就抗告人是否有隱匿財產之
    情事，致有「日後不能強制執行或甚難執行之虞」之假扣押
    原因，僅於原審民事假扣押裁定聲請狀中陳述抗告人「已有
    多期未繳足最低應繳記錄，顯見債務人（即抗告人）已有浪
    費財產及惡意脫產之疑慮」等語，而未為任何釋明。依前揭
    說明，法院尚不得遽為假扣押之裁定。原審未察相對人就假
    扣押原因全然未為釋明，即依相對人之聲請，裁定准許相對
    人供擔保後得就抗告人之財產為假扣押，核有違誤。是本件
    抗告為有理由，應由本院將原裁定廢棄，並駁回相對人假扣
    押之聲請。
三、據上論結，本件抗告為有理由，爰依民事訴訟法第492 條、
    第95條、第78條，裁定如主文。
中    華    民    國    98    年    6     月    3     日
                            民事第三庭
                                審判長法官  張國彬
                                法      官  吳登輝
                                法      官  鄭月霞
以上正本證明與原本無異。
本件不得再抗告。
中    華    民    國    98    年    6     月    3     日
                                書  記  官  吳新貞


司法院資訊處製作；財團法人民間司法改革基金會備份。
